【裁判字號】    98,消債抗,69
【裁判日期】    981030
【裁判案由】    更生抗告
【裁判全文】
臺灣基隆地方法院民事裁定            98年度消債抗字第69號
抗  告  人  甲○○
代  理  人  劉韋廷律師
上列抗告人因消費者債務清理事件聲請更生，對於中華民國98年
9月1日本院98年度消債更字第46號裁定提起抗告，本院裁定如下
：
    主  文
抗告駁回。
抗告程序費用新臺幣壹仟元由抗告人負擔。
    理  由
一、按「債務人與金融機構協商成立者，不得聲請更生或清算。
    但因不可歸責於己之事由，致履行顯有重大困難者，不在此
    限」；「本條例施行前，債務人依金融主管機關協調成立之
    中華民國銀行公會會員辦理消費金融案件無擔保債務協商機
    制與金融機構成立之協商，準用前項之規定」，消費者債務
    清理條例（下稱消債條例）第151條第5項、第6 項分別定有
    明文。準此，債務人如於消債條例施行前，已利用金融主管
    機關協調成立之中華民國銀行公會會員辦理消費金融案件無
    擔保債務協商機制，與金融機構成立協商，即須依約清償債
    務，僅於其後發生情事變更，在清償期間收入或收益不如預
    期，致該方案履行困難甚或履行不能，且因不可歸責於己之
    事由所致，始能聲請更生或清算，至如認該協商方案履行有
    其他不適當情形，即應再循協商途徑謀求解決，不得逕依消
    債條例聲請更生，蓋該債務清償方案係經債務人行使程序選
    擇權而與債權人締結之債務清理契約，其即應受該契約之拘
    束，且消債條例更生之規範目的，係在維持債務人基本生活
    之情況下，於債務人之能力範圍內盡力清償債務，非謂債務
    人得任意利用債務清理程序減輕債務，因此，為避免債務人
    針對已成立之協商方案任意毀諾，濫用更生或清算之債務清
    理程序，須債務人於協商成立後因不可歸責於己之事由，致
    其無法履行原定清償方案，始例外得依消債條例聲請更生或
    清算。
二、本件抗告意旨略以：抗告人於更生聲請狀內所檢附之財產及
    狀況說明書中，即表明抗告人於97年所得清單上統一綜合證
    券股份有限公司（下稱統一公司）之薪資較實際所領薪資為
    多，因統一公司當初將要退給客戶的費用，連同抗告人薪資
    匯入其帳戶內，再由抗告人將退佣分別轉予客戶。再者，抗
    告人配偶於97年11月遭其所任職之公司資遣，迄今仍處於失
    業中，抗告人之收入為維持家庭基本支出之主要來源，原家
    庭基本支出係由抗告人夫婦共同負擔，現僅抗告人一人獨自
    負擔，於事實上已具有不可歸責於己之事由，是以，原裁定
    認抗告人並無於債務協商成立後，顯有履行困難或履行不能
    之情形，而駁回抗告人更生之聲請，顯有不當，爰提起抗告
    ，請求廢棄原裁定，並准予開始更生程序等語。
三、經查：
  (一)抗告人於消債條例施行前之95年5 月間曾就其積欠各金融機
    構之無擔保債務，利用金融主管機關協調成立之中華民國銀
    行公會會員辦理消費金融案件無擔保債務協商機制，與各債
    權銀行成立協商，約定自95年5月10日起，分60 期，以每月
    新台幣（下同）26,719元依各債權銀行債權金額比例清償債
    務，嗣於97年7 月間復與最大債權銀行台新國際商業銀行提
    出申請變更債務協商還款條件方案為分140期，利率為0%，
    每月10日清償17,940元，依各債權銀行債權金額比例清償債
    務，95年度銀行公會債務協商機制變更還款條件增補約據（
    見原審卷第21頁）在卷可稽，堪可認定。
  (二)抗告人主張其於97年所得清單上統一公司之薪資較實際所領
    薪資為多，因統一公司當初將要退給客戶的費用，連同抗告
    人薪資匯入其帳戶內，再由抗告人將退佣分別轉予客戶云云
    ，未據抗告人檢具退佣客戶資料證明之，況依抗告人所提出
    給付年度為97之各類所得扣繳暨免扣繳憑單所載，抗告人於
    97年度之薪資所得為580,724 元，有統一公司各類所得扣繳
    暨免扣繳憑單在卷可稽（見原審卷第44頁），是抗告人於97
    年度每月平均薪資收入應為48,394元【計算式：（580,72 4
    ÷12＝48,394】。復自抗告人於原審所提出之財產及收入狀
    況說明書（見原審卷第155 頁）觀之，抗告人稱其每月必要
    支出約為21,090元（含水費158元、電費945元、瓦斯費63 4
    元、伙食費8,000元、交通費2,000元、電話費2,100 元、勞
    保費2,253元、扶養費5,000元），則以抗告人每月薪資於扣
    除每月必要支出後尚餘27,304元【計算式：48,394－21,090
    ＝27,304，元以下四捨五入】，足堪負擔每月協商金額17,9
    40元，要難謂債務人有發生協商之後情事變更致不能清償之
    情事。
  (三)又抗告人雖再主張其配偶因故於97年12月被公司資遣失業迄
    今等語。惟查抗告人之配偶吳武憲乃57年生，年輕力富，並
    非患病羸弱之人，其應於失業後儘速積極投入工作，對自己
    及小孩之生活負責，是其於何時失業對抗告人之清償能力並
    無重大影響，併此敘明。
四、綜上所述，抗告人於協商成立後，難認有何不可歸責於己之
    事由，致不能繼續履行原協商條件或履行顯有重大困難，其
    聲請更生與前開規定不符，自應予駁回，從而，原裁定駁回
    抗告人更生之聲請，核無違誤，抗告意旨猶執前詞，指摘原
    裁定不當，求予廢棄另為裁定，為無理由，應予駁回。
五、據上論結，本件抗告為無理由，爰依消費者債務清理條例第
    11條第2項、第15條，民事訴訟法第495條之1第1項、第449
    條第1項、第95條、第78條，裁定如主文。
中    華    民    國    98    年    10    月    30     日
                  民事庭審判長法  官  蔡聰明
                              法  官  邰婉玲
                              法  官  林淑鳳
以上正本係照原本作成。
本裁定不得再抗告。
中    華    民    國    98    年    10    月     30    日
                              書記官  王鵬勝


司法院資訊處製作；財團法人民間司法改革基金會備份。
